【裁判字號】    91,訴,2533
【裁判日期】    920716
【裁判案由】    稅捐稽徵法等
【裁判全文】
臺灣板橋地方法院刑事判決                        九十一年度訴字第二五三三號
    公  訴  人  臺灣板橋地方法院檢察署檢察官
    被      告  乙○○
右列被告因稅捐稽徵法等案件，經檢察官聲請簡易處刑（案號：九十一年度偵字第四
０一六號），本院認不宜，改依通常程序審理，併判決如左：
    主  文
乙○○行使從事業務之人，明知為不實之事項，而登載於其業務上作成之文書，足以
生損害於公眾或他人，累犯，處有期徒刑參月，如易科罰金，以參佰元折算壹日。
    事  實
一、乙○○前曾於民國（下同）八十六年間因犯賭博罪，經本院判處有期徒刑四月，
    於八十七年一月二日易科罰金執行完畢。其係設於臺北市中山區○○○路○段二
    十號三樓「華太餐廳」之負責人，並以製作各類所得扣繳憑單及華太餐廳之營利
    事業所得稅結算申報書為其附隨業務，明知甲○○於八十九年五月間，並未受僱
    在「華太餐廳」工作，竟基於製作業務上登載不實之犯意，委由不知情之會計人
    員，於其業務上作成之文書即各類所得扣繳暨免扣繳憑單上，虛偽登載甲○○於
    八十九年五月間，向「華太餐廳」領取新臺幣（下同）十六萬六千元（起訴書誤
    載為十六萬元）之薪資所得，併據以制作華太餐廳八十九年度營利事業所得結算
    書，將該薪資虛列為「華太餐廳」之支出項目，持以向財政部台北市國稅局申報
    稅捐而行使之，足以生損害於稅捐機關對於稅捐課徵之正確性及甲○○。嗣因甲
    ○○收受財政部國稅局之繳稅通知，經查詢後始查悉上情。
二、案經甲○○訴請臺灣基隆地方法院檢察署呈請臺灣高等法院檢察署移轉臺灣板橋
    地方法院檢察署檢察官偵查起訴。
    理  由
一、訊據被告乙○○矢口否認有何上開犯行，辯稱：伊僅為華太餐廳之名義負責人，
    實際負責人為何人伊並不清楚，對於上開報稅之事，伊並不知情云云。惟查，右
    揭犯罪事實，業據告訴人甲○○於偵查中指訴甚詳；至被告雖辯稱公司的事伊不
    清楚，而係一位會計盧小姐處理等語，然被告為一有智識能力之人，且其自承為
    華太餐廳名義負責人，並於公司內任職，則其對於公司之會計小姐，甚或公司內
    其他人員之姓名年籍等資料均毫無所悉而無法提供，實有違常情，是被告上開所
    辯純為事後卸責之詞，委難酌採。此外，並有財政部台北市國稅局九十一年五月
    十七日財北國稅審一字第○九一○○三０五五一號函、甲○○八十九年度各類所
    得扣繳暨免扣繳憑單等影本附卷可稽，被告犯行事證明確，堪以認定。
二、被告為華太餐廳負責人，明知甲○○未於餐廳內任職，竟委由不知情之會計人員
    製作各類所得扣繳暨免扣繳憑單及華太餐廳營利事業所得申報書，再持上開文件
    向稅捐機關申報而行使，核被告乙○○所為，係犯刑法第二百十六條、第二百十
    五條之行使業務上登載不實文書罪。又被告登載不實之低度行為，為行使之高度
    行為所吸收，不另論罪。又被告利用不知情之會計人員以登載不實之扣繳憑單及
    八十九年度華太餐廳營利事業所得稅申報書，持向財政部台北國稅局中南稽徵所
    申報而行使為間接正犯。另所得稅扣繳義務人依所得稅法第八十七條第三項或同
    法第九十二條規定，填發免扣繳憑單或扣繳憑單，旨在使稅捐稽徵機關蒐集及掌
    握課稅資料，以利稅捐稽徵，則員工薪資扣繳憑單暨免扣繳憑單，係證明全年支
    付員工薪資及代為扣繳綜合所得稅之情形，為徵、繳雙方與申報綜合所得稅之依
    據，其既非造具記帳憑證所根據之憑證，亦非證明處理會計事項人員之責任而為
    記帳根據之憑證，尚難認屬商業會計法第十五條第一款所規定之商業會計憑證，
    最高法院九十一年度台上字第一八二八號著有判決，附以敘明。又被告前曾於八
    十六年間因犯賭博罪，經本院判處有期徒刑四月，於八十七年一月二日易科罰金
    執行完畢，有臺灣高等法院被告全國前案紀錄表一份在卷可憑，其於有期徒刑執
    行完畢五年內，再犯有期徒刑以上之罪，為累犯，爰依刑法第四十七條之規定，
    加重其刑。爰審酌被告犯罪之動機、目的、手段、犯後態度等一切情狀，量處如
    主文所示之刑。末以被告行為後，刑法第四十一條業於九十年一月十日修正公布
    施行，於同年一月十二日生效，依修正後之第四十一條第一項前段規定，得易科
    罰金之範圍由犯最重本刑為三年以下有期徒刑以下之刑之罪，擴大為犯最重本刑
    為五年以下有期徒刑以下之刑之罪，經比較新舊法結果，適用新法，對於行為人
    並無不利，故本件依刑法第二條第一項前段之規定，應適用裁判時之修正後刑法
    第四十一條第一項前段規定，併諭知易科罰金之折算標準。
三、公訴意旨另以：被告乙○○以上開虛報甲○○薪資之行為，將該不實之十六萬六
    元之薪資支出虛列為「華太餐廳」之成本，並持向財政部北區國稅局申報稅捐，
    據以逃漏「華太餐廳」八十九年度之營利事業所得稅，足以生損害於乙○○及稅
    捐稽徵機關核課營利事業所得稅之正確性，因認被告另涉有稅捐稽徵法第四十一
    條之規定云云。查稅捐稽徵法第四十一條之逃稅罪，係結果犯，須以發生逃漏稅
    捐之現實結果為成立之要件（最高法院七十三年度台上字第六一四號判決參照）
    。又稅捐稽徵法第四十一條所規定之逃漏稅捐罪，雖以發生逃漏稅捐之結果為必
    要，惟判斷納稅義務人是否已逃漏稅捐，應以結算申報時，納稅義務人有無以積
    極之作為，施用詐術或其他不正當方法申報不實，致發生逃漏稅捐之結果為斷。
    所謂未發生逃漏稅捐之結果，係指納稅義務人雖有施用詐術等非法方法，但其稅
    負尚未達於起徵點，因而未發生逃漏稅捐之結果，或該納稅義務人依法應採定額
    、定率核稅，無論其如何申報，均與應納稅款完全無關者而言（最高法院八十八
    年度台上字第三六三一號裁判參照）。按本件「華太餐廳」雖虛報八十九年度甲
    ○○之薪資所得十六萬六千元，惟「華太餐廳」當年度課稅所得額為虧損九十七
    萬一千一百八十五元，縱使剔除被告虛報告訴人甲○○之薪資費用，華太餐廳該
    年度應稅所得淨額仍為負數，毋庸繳納營利事業所得稅，則華太餐廳並未因申報
    甲○○之薪資而發生逃漏稅捐之結果，此有財政臺北市國稅局中南稽徵所九十二
    年四月十六日財北國稅中南營所一字第○九二○二○○○一○號函在卷可按，揆
    諸前開說明，本件並未發生逃漏稅捐之結果，本院復查無其他積極證據足認被告
    有何違反稅捐稽徵法之犯行，自屬不能證明被告犯罪，惟公訴人認此部份與前揭
    犯行有方法結果之牽連關係，為裁判上一罪，本院爰就此部分不另為無罪之諭知
    。
據上論斷，應依刑事訴訟法第二百九十九條第一項前段，刑法第二條第一項前段、第
十一條前段、第二百十六條、第二百十五條、第四十七條、第四十一條第一項前段，
罰金罰鍰提高標準條例第一條前段、第二條，判決如主文。
本案經檢察官朱學瑛到庭執行職務
中      華      民      國    九十二    年      七      月    十六    日
                                      臺灣板橋地方法院刑事第六庭
                                          法  官  徐   蘭   萍
右正本證明與原本無異。
如不服本判決，應於判決送達後十日內，向本院提出上訴狀。
                                          書記官  莊? 川   億
中      華      民      國    九十二    年      七      月    十八    日
附錄本案論罪科刑法條全文：
刑法第二百十六條
行使第二百十條至第二百十五條之文書者，依偽造、變造文書或登載不實事項或使登
載不實事項之規定處斷。
刑法第二百十五條
從事業務之人，明知為不實之事項，而登載於其業務上作成之文書，足以生損害於公
眾或他人者，處三年以下有期徒刑、拘役或五百元以下罰金。


司法院資訊處製作；財團法人民間司法改革基金會備份。
